【裁判字號】    97,交聲,323
【裁判日期】    971230
【裁判案由】    違反道路交通管理處罰條例聲明異議
【裁判全文】
臺灣花蓮地方法院交通事件裁定         97年度交聲字第323號
原處分機關  交通部公路總局臺北區監理所花蓮監理站
異  議  人
即受處分人  潮流空間設計工程行即甲○○
上列異議人即受處分人因違反道路交通管理處罰條例案件，對於
交通部公路總局臺北區監理所民國97年12月3 日所為之處分（處
分案號：花監違字第裁44-A00000000號），聲明異議，本院裁定
如下：
    主  文
原處分撤銷。
潮流空間設計工程行即甲○○不罰。
    理  由
一、原處分意旨略以：本件異議人即受處分人潮流空間設計工程
    行即甲○○所有車牌號碼Q4─7940號自用小客車（下稱系爭
    自小客車），於民國94年3月30日下午2時1 分許，行經臺北
    市○○路325 號北安國中前往東方向時，在行車速限50公里
    處，經測速器測得其時速61公里，超過時速11公里，經臺北
    市政府警察局交通警察大隊員警以異議人違反道路交通管理
    處罰條例第40條第1項之規定，掣開北市警交大字第A000000
    00號違反道路交通管理事件通知單逕行舉發，上開通知單經
    原舉發機關寄至花蓮縣花蓮市○○里○○路140號1樓，因無
    人簽收被退回，原舉發機關爰依違反道路交通管理事件統一
    裁罰標準及處理細則第5條及行政程序法第78條第3項規定辦
    理公示送達，刊登於臺北市政府94年冬字第24期第110 頁公
    報內，依法完成公示送達，是依上開規定裁處異議人罰鍰新
    臺幣（下同）1,700元等語。
二、聲明異議意旨略以：異議人因積欠他人金錢，已於92年將系
    爭自小客車供擔保使用，並未使用該車輛，且系爭自小客車
    長期以來停放於花蓮，無人使用後失竊報警，警局互踢皮球
    無法受理，既已失竊，何來相關之違規罰單。又異議人均未
    收到違規紅單，造成異議人無法即時了解違規情況及違規內
    容屬實與否，其後續相關倍數罰緩問題，更不知如何解決。
    且系爭自小客車和原處分機關所提供之違規車輛有很大誤差
    ，違規相片中為標準配備車輪，有雙白線車條，系爭自小客
    車已10幾年無相關車輪可換；違規相片中後方玻璃並沒有雙
    桿雷達線，系爭自小客車則有其配備；違規相片中有後車門
    品牌英文左右字體，系爭自小客車烤漆後已剔除，而無該字
    體；系爭自小客車車牌記憶中有凹凸狀，違規相片中之違規
    車牌如新車牌，有很大誤差，為此具狀聲明異議等語。
三、經查：
（一）按逕行舉發者，應按已查明之資料填註車牌號碼、車輛種
      類、車主姓名或地址，並於通知單上方空白處加註逕行舉
      發之文字後，由舉發機關送達被通知人；逕行舉發者，其
      應到案之日期距舉發日為30日；違反道路交通管理事件行
      為人，未依規定自動繳納罰鍰，或未依規定到案聽候裁決
      ，處罰機關應於舉發違反道路交通管理事件通知單送達 2
      個月內依基準表逕行裁決之；違反道路交通管理事件統一
      裁罰基準及處理細則第11條第1項第3款、第14條後段、第
      44 條第1項分別定有明文。次按處理違反道路交通管理事
      件，有關文書送達之程序，依行政程序法之規定，違反道
      路交通管理事件統一裁罰基準及處理細則第 5條規定甚明
      。送達，於應受送達人之住居所、事務所或營業所為之；
      又對於當事人之送達，若應為送達之處所不明者，行政機
      關得依申請，准為公示送達；有前項所列各款之情形而無
      人為公示送達之申請者，行政機關為避免行政程序遲延，
      認為有必要時，得依職權命為公示送達；公示送達刊登政
      府公報或新聞紙者，自最後刊登之日起，經20日發生效力
      ；書面之行政處分自送達相對人起，依送達之內容對其發
      生效力，行政程序法第72條第1項前段、第78條第 1項第1
      款、第2項、第81條前段、第110條第 1項分別定有明文。
      故交通違規行為之「舉發」，係具有對外效力之行政行為
      ，核其性質屬於公法上有相對人之意思通知。舉發通知單
      應先由舉發機關合法送達受處分人，受處分人如未自動繳
      納罰鍰或未到案聽候裁決，處罰機關始得依違反道路交通
      管理事件統一裁罰標準表逕行裁決之，倘舉發通知單未經
      合法送達受處分人，處罰機關即逕行裁決，其裁決程序即
      非合法。且舉發通知單應依行政程序法規定之送達方式為
      送達，並於送達合法到達受處分人時，始發生舉發之效力
      。
（二）本件違反道路交通管理事件舉發通知單暨採證照片，經原
      舉發機關以掛號郵寄至花蓮縣花蓮市○○路140號1樓，因
      送達時查無此人而遭退回乙節，有臺北市政府警察局交通
      警察大隊北市警交大執字第09738719000 號函、舉發違反
      道路交通管理事件通知單影本各1 份在卷可憑。惟異議人
      於92年2月9日即遷入花蓮縣花蓮市○○里○○鄰○○路77號
      ，又於95年12月26日遷入花蓮縣花蓮市○○○街150 號，
      此有個人基本資料查詢結果、全戶戶籍資料查詢結果各 1
      份附卷可參，且潮流空間設計工程行為獨資商號，原登記
      之地址係在花蓮縣花蓮市○○路522號2樓，此有亦營利事
      業登記公示資料查詢1 紙附卷可稽，而原舉發單位未將該
      舉發通知單送達上開地址，足見上開舉發通知單並未合法
      送達於異議人，是原舉發單位在查無此人退回之情況下，
      本可向戶政機關查明異議人之戶籍地址或所經營獨資商號
      之登記地址，卻逕依職權為公示送達，顯與上開行政程序
      法第78條所定公示送達之要件不符，其所為送達即尚難認
      合法，自不發生舉發通知單已合法送達於異議人之效力，
      而難謂已完成舉發之程序。原處分機關未查及此，逕依道
      路交通管理處罰條例第40條第1 項及違反道路交通管理事
      件統一裁罰基準表之規定，裁處受處分人罰鍰1,700 元，
      即有未合。
（三）綜上所述，本件違規行為發生於94年3 月30日，原舉發機
      關寄發之舉發通知單未合法送達異議人以完成舉發程序，
      故本件異議人違反道路交通管理處罰條例之行為，並未曾
      收受任何舉發通知單以完成舉發行為，迄至97年12月3 日
      原處分機關做成裁決書送達異議人時，距違規行為之日即
      92 年9月7日顯已逾3個月，依道路交通管理處罰條例第90
      條前段之規定：「違反本條例之行為，自行為成立之日起
      ；行為有連續或繼續之狀態者，自行為終了之日起，逾 3
      個月不得舉發。」是本件即不得予以舉發，以確保法秩序
      之安定及人民權益之保障。因此，本件異議人之異議為有
      理由，應由本院將原處分撤銷，諭知異議人不罰，以資適
      法。
四、據上論斷，應依道路交通管理處罰條例第87條第 2項，道路
    交通案件處理辦法第20條前段，裁定如主文。
中    華    民    國    97    年    12    月    30    日
                        交通法庭      法  官  湯國杰
上列正本證明與原本無異。
如對本裁定不服，應於送達後5日內，向本院提出抗告狀（應抄
附繕本）。
中    華    民    國    97    年    12    月    31    日
                                      書記官


司法院資訊處製作；財團法人民間司法改革基金會備份。
